臺灣屏東地方法院刑事判決　　　　　　　100年度易緝字第2號
公　訴　人　臺灣屏東地方法院檢察署檢察官
被　　　告　王仁宗
上列被告因竊盜案件，經檢察官聲請簡易判決處刑（96年度偵字
第1780號），前經本院以簡易判決處刑（96年度簡字第554 號）
，經檢察官聲請再審，由本院裁定開始再審後（97年度聲簡再第
11號），改依通常程序審理，判決如下：
    主  文
王仁宗無罪。
    理  由
一、公訴意旨略以：被告王仁宗（原冒名程式惠，所涉偽造文書
    案件，經本院以96年度簡字第969 號判處有期徒刑6 月確定
    ）意圖為自己不法所有，基於竊盜之犯意，於民國96年2 月
    間某日，在屏東市某公園內，徒手竊取張汪月雀所有之車號
    RAW-323 號機車1 部（山葉牌、年份1988年出廠、顏色黑色
    、汽缸49CC、引擎號碼：E-233138），得手後供己代步及運
    載貨物使用，復於同年3 月7 日15時許，騎乘上開竊得之機
    車，至屏東市○○路600 巷99號之台灣糖業股份有限公司(
    以下簡稱台糖公司）荒廢豬舍內，徒手竊取台糖公司所有而
    由許坤水保管，總重量約600 公斤之鋼鐵護欄1 批（此部分
    竊盜行為，業據本院以96年度簡字第554 號判決判處拘役40
    日確定) 得手後，置於所竊得之車號RAW-323 號機車上，準
    備運往資源回收場變賣現金，適為巡邏員警於同日15時30分
    許查獲，始知悉上情，因認被告王仁宗涉犯刑法第320 條第
    1 項之竊盜罪嫌等語。
二、按犯罪事實應依證據認定之，無證據不得認定犯罪事實；不
    能證明被告犯罪者，應諭知無罪之判決，刑事訴訟法第154
    條第2 項、第301 條第1 項分別定有明文。復事實之認定，
    應憑證據，如未能發現相當證據，或證據不足以證明，自不
    能以推測或擬制之方法，為裁判基礎（最高法院30年上字第
    816 號、40年台上字第86號判例意旨參照）。又依刑事訴訟
    法第161 條第1 項規定，檢察官就被告犯罪事實，應負舉證
    責任，並指出證明之方法。因此，檢察官對於起訴之犯罪事
    實，應負提出證據及說服之實質舉證責任。倘其所提出之證
    據，不足為被告有罪之積極證明，或其指出證明之方法，無
    從說服法院以形成被告有罪之心證，基於無罪推定之原則，
    自應為被告無罪判決之諭知（最高法院92年台上字第128 號
    判例意旨參照）。
三、證據能力之認定
    按被告以外之人於審判外之陳述，雖不符前4 條之規定，而
    經當事人於審判程序同意作為證據，法院審酌該言詞陳述或
    書面陳述作成時之情況，認為適當者，亦得為證據，刑事訴
    訟法第159 條之5 第1 項定有明文。其立法意旨在於傳聞證
    據未經當事人之反對詰問予以核實，原則上先予排除。惟若
    當事人已放棄反對詰問權，於審判程序中表明同意該等傳聞
    證據可作為證據，基於尊重當事人對傳聞證據之處分權，及
    證據資料愈豐富，愈有助於真實發現之理念，且強化言詞辯
    論主義，使訴訟程序得以順暢進行，上開傳聞證據亦均具有
    證據能力。經查，被告王仁宗就證人張汪月雀於警詢中之陳
    述及就本院所引用被告以外之人於審判外之陳述，均知為傳
    聞證據，並同意做為本案證據使用，本院審酌此等證據作成
    時之情況，均無不法之情事，且與待證事實具有關聯性，認
    為適宜作為本案之證據，故均有證據能力，合先敘明。
四、公訴意旨認被告涉犯上開竊盜犯行，係以被告於警詢及偵查
    中之供述、被害人張汪月雀於警詢中之供述、查獲扣案車號
    RAW-323 號機車、車籍認可資料、扣案物品目錄表等語為其
    論據，訊據被告王仁宗堅詞否認有何竊盜張汪月雀上開機車
    之犯行，辯稱伊係向張汪月雀及其兒子張憶文以新台幣（下
    同）1,500 元購得該車，並經他們同意取得該機車使用等語
    。經查：
(一)、被告王仁宗於96年3 月7 日15時30分許，在屏東市○○路60
    0 巷99號台糖六塊厝養殖場前，以車號RAW-323 號輕機車，
    欲載運其所竊取台糖股份有限公司所有之鋼鐵柵欄，為警當
    場查獲，將其帶回屏東縣警察局屏東分局大同派出所接受調
    查時，詎被告為隱避其身分，竟於同日17時30分許於警方詢
    問時，自稱其係大陸地區人民「程氏惠」，並供稱：其自大
    陸地區非法入境後，於同年2 月間之不詳時間，在屏東市某
    不知名的公園內，見張汪月雀所有車號RAW- 323號機車1部
    插有鑰匙置放該處，即發動機車竊取該部機車並供己代步及
    運載貨物使用，並以「程氏惠」之名於筆錄上簽立署押及捺
    按指印。上開竊盜機車之犯行，經台灣屏東地方法院檢察署
    檢察官以以96年度偵字第1780號聲請簡易判決處有期徒刑4
    月。嗣經查明上開應訊之人真實姓名為本國人士即被告王仁
    宗，非大陸地區人民「程氏惠」，而由台灣屏東地方法院檢
    察署檢察官就前述「非法入境罪部分」聲明上訴，經本院96
    年度簡上字第117 號第2 審判決，將原審有關前開「非法入
    境罪」有罪部分撤銷，改諭知無罪判決確定；另其冒名應訊
    並簽立署押之行為，則由台灣屏東地方法院檢察署檢察官提
    起偽造文書公訴，經本院以96度簡字第969 號判決判處有期
    徒刑6 月確定，有台灣高等法院被告前案紀錄表1 份及本院
    96年度簡上字第117 確定判決1 份在卷可稽。是被告王仁宗
    於96年3 月7 日15時30分許遭查獲時，確實冒以大陸地區人
    民「程氏惠」之名應訊並製作筆錄無誤。
(二)、上開查獲之車號RAW-323 號輕型機車（山葉牌、年份1988年
    出廠、顏色黑色、汽缸49CC、引擎號碼：E-233138）為張汪
    月雀所有一事，業據證人張汪月雀於警詢時證述明確，並有
    車籍認可資料1 紙在卷可參（見警卷96年度偵字第1780號卷
    第24頁、第26頁）。又上開機車係車主張汪月雀在94年6 月
    份間，在高雄市○○○路附近，提供與鄰居王仁宗使用乙情
    ，業據證人張汪月雀車主於警詢中證述甚詳（見96年度偵字
    第1780號卷第24頁），復證人張汪月雀於本院審理時證稱：
    「我和王仁宗認識約有20多年，我們以前是鄰居，車號RAW-
    323 號機車是我的，該機車被查獲前，我有借給王仁宗使用
    ，我借給他已經很久了，我原本是打算將機車賣給他，但因
    為無法過戶，我才借給他使用，並言明他要幫我繳交稅金，
    他有拿錢給我繳交燃料稅及強制機車責任險保險費，被告沒
    有偷我的機車，是向我借用的」等語（見本院卷第60頁反面
    、第61頁），核與證人張憶文於本院審理時所證：「車號RA
    W-323 號機車是我母親的，該機車是我母親借給王仁宗使用
    ，我母親有同意他使用，我在場我有看到，他沒有偷我們的
    機車」等語（見本院卷第60頁），是被告確實經車主張汪月
    雀之同意而取得上開機車之使用權無誤。又證人張汪月雀及
    張憶文均於本院審理時證稱其將上開機車借與被告使用時，
    並未約定返還期限，亦未向被告要求返還機車等語（見本院
    卷第60頁、第61頁），故被告於本案查獲當時仍具機車使用
    權限，其當無竊取上開機車之行為。
五、綜上所述，被告持有上開機車之係本於車主張汪月雀之同意
    而取得使用權限，並非竊取得來，本院復查無其他確切之證
    據足資證明被告有公訴意旨所載竊盜機車之犯行，其犯罪應
    屬不能證明，揆諸前揭說明，自應為無罪諭知。
據上論斷，應依刑事訴訟法第301條第1項，判決如主文。
中    華    民    國  100     年    2     月    25    日
                  刑事第五庭    審判長法  官  林家聖
                                      法  官  黃柏霖
                                      法  官  劉怡孜
以上正本證明與原本無異。
如不服本判決應於收受判決後10日內向本院提出上訴書狀，並應
敘述具體理由；其未敘述上訴理由者，應於上訴期間屆滿後20日
內向本院補提理由書（均須按他造當事人之人數附繕本）「切勿
逕送上級法院」。
中    華    民    國   100    年    3     月    1     日
                                      書記官  薛慧茹